【裁判字號】    97,訴,983
【裁判日期】    970610
【裁判案由】    殺人未遂
【裁判全文】
臺灣板橋地方法院刑事判決               97年度訴字第983號
公  訴  人  臺灣板橋地方法院檢察署檢察官
被      告  丙○○
                    號
指定辯護人  本院公設辯護人  乙○○
上列被告因殺人未遂案件，經檢察官提起公訴（97年度調偵字第
39號），本院判決如下：
    主  文
本件公訴不受理。
    理  由
一、公訴意旨略稱：被告丙○○於民國九十六年六月二十四日凌
    晨四時許，在臺北縣中和市○○路三０五巷五弄七號一樓之
    宿舍，與同事兼室友甲○○、吳德仁飲酒後各自回房休息，
    詎丙○○不滿甲○○酒後敲打其之房門欲向其借錢之行為，
    雙方因而發生爭執，丙○○竟基於殺人之犯意，持該處掃把
    、椅腳、木棍等物毆打甲○○之身體、手部，並徒手毆打甲
    ○○之臉部、以腳踹踢甲○○之腹部，俟丙○○見甲○○不
    敵而倒地不起，始為罷手，甲○○因而受有後腹腔出血、左
    前臂骨折、前額撕裂傷等傷害。因認被告丙○○涉有刑法第
    二百七十一條第二項、第一項之殺人未遂罪嫌。
二、按事實之認定，應憑證據，如未能發現相當證據，或證據不
    足以證明，自不能以推測或擬制之方法，以為裁判基礎。最
    高法院著有四十年台上字第八六號判例要旨，可資參照。次
    按殺人未遂與傷害之區別，應以有無殺意為斷，其受傷之多
    寡，及是否為致命部位，有時雖可藉為認定有無殺意之心證
    ，究不能據為絕對標準。亦即，殺人罪之成立，須具有使人
    生命喪失之故意與實施殺害之行為。故殺人與傷害之區別，
    當以下手殺害之時是否明知或預見足以致人於死為斷。至被
    害人受傷部位如何，犯人所用兇器如何，雖可供認定事實之
    資料，究不能為殺人之絕對標準。是不能僅因被害人受傷之
    位置係屬人體要害，即認定加害人自始即有殺害被害人之犯
    意。最高法院亦著有四十七年度台上字第一一五七號、五十
    二年度台上字第九三號、九十四年度台上字第六八五七號等
    判決要旨，可資參照。
三、公訴人認被告丙○○涉有上揭殺人未遂之罪嫌，無非依被告
    之供述，告訴人甲○○之指證、證人吳德仁之證詞，及財團
    法人佛教慈濟綜合醫院台北分院診斷證明書、病危通知單等
    件，為其主要論據。訊據被告丙○○固坦承於上揭時地，有
    持木棒打傷甲○○之事實，惟堅詞否認有被訴殺人未遂之犯
    行，辯稱：案發當天是因甲○○來撞門並跟伊借錢，二人就
    打起來，警察來處理之後，甲○○還在那邊亂，伊很生氣才
    動手打他，但並沒有要置他於死的意思，當時也沒有想到甲
    ○○的傷勢會這麼嚴重等語。
四、經查：
(一)被告丙○○於九十六年六月二十四日凌晨，在臺北縣中和市
    ○○路三０五巷五弄七號一樓之宿舍，與同事即告訴人甲○
    ○、證人吳德仁一同飲酒後，甲○○於同日凌晨四時許，酒
    後敲打房門向被告丙○○借錢，雙方因而發生口角爭執，被
    告丙○○持該處木棒毆打甲○○之身體、手部，並徒手毆打
    甲○○之臉部，以腳踹踢甲○○之腹部，致甲○○因而受有
    後腹腔出血、左前臂骨折、前額撕裂傷之事實，業據被告丙
    ○○於警詢、偵查及本院審理中供承在卷，核與證人即告訴
    人甲○○於偵查及本院審理中證述及證人吳德仁於警詢、偵
    查中證述之情節大致相符（按：檢察官、被告及辯護人對於
    上開證人甲○○偵查中證述、證人吳德仁警詢、偵查中證述
    之證據能力均無意見，本院審酌各證據方法作成時之情況，
    認為並無不適當之情事，依刑事訴訟法第一百五十九條之五
    規定，均得作為證據），並有財團法人佛教慈濟綜合醫院診
    斷證明書在卷可稽，且有木棒扣案可資佐證，自屬實在。
(二)本件證人甲○○遭被告毆打而受有後腹腔出血、左前臂骨折
    、前額撕裂傷，業如前述，但此受傷之結果，僅屬犯罪後之
    客觀狀態，此究係「傷害」或「殺人未遂」之犯罪結果，在
    法律上各有不同之評價，是本案應審究被告行為時主觀上係
    基於何種犯罪故意。茲被告於偵查及本院審理中，均僅供承
    傷害甲○○之犯行，並供稱：案發當天是因甲○○來撞門並
    跟伊借錢，所以二人就打起來，警察來處理之後，甲○○還
    在那邊亂，伊很生氣才動手打他，伊當時只是單純與甲○○
    打架，並不是出於殺人之犯意，沒有想到後果會那麼嚴重等
    語。而證人甲○○於偵查時證稱：當天凌晨二時許，伊要跟
    吳德仁借一百元，吳德仁說他沒有錢，叫伊跟丙○○借，伊
    就去敲他的房門，丙○○就拿木棍出來打伊，伊才跟他打起
    來，後來警察有來處理，警察看沒事就回去，伊就回房睡覺
    ，隔沒多久，丙○○拿棍子及其他東西進來伊的房間打伊，
    打得伊無法反抗而受傷；伊不知道也不確定丙○○是基於什
    麼動機、犯意傷害伊，但他當時不斷拿東西打伊，把伊打得
    很慘，伊叫他不要打，他還是一直打，一直打到伊爬不起來
    ，他才停止，把伊打得很慘，受傷很嚴重，差點救不回來等
    語；又於本院審理中證稱：當天我們一起喝完酒，伊有事要
    進被告房間，有敲他的門，結果他出來就發生衝突打起來，
    警察有過來處理，處理完就沒事，警察就走了，後來伊就回
    房間睡覺，被告突然跑到伊房間，伊被打醒，叫他不要出手
    那麼重，他把伊打完後，伊昏倒在房間裡，被告就跑了；被
    告當時打伊頭部、手部、腹部，並罵粗話而已；我們宿舍都
    有鎖門，但大家都沒有鑰匙，伊進去要敲門會比較大聲，被
    告曾經為此跟伊吵架，但伊事後有跟他道歉，此外沒有其他
    糾紛，也無金錢的糾紛等語。又證人即被告、告訴人之同事
    吳德仁於警詢、偵查中均證稱：甲○○當天係因酒後向被告
    借錢遭拒絕，而與被告互毆，但其二人是公司同事，彼此間
    並沒有仇恨等語。是依上開被告及證人甲○○、吳德仁之供
    證情節，被告係因證人甲○○酒後向其借錢遭拒，並撞房門
    鬧事，其二人始發生衝突進而互毆，且被告與甲○○係同住
    在上址宿舍之同事，雙方發生互毆前還在宿舍一起飲酒，足
    認被告與證人甲○○間並無仇恨，且被告用以毆傷證人甲○
    ○時所用之木棒及其他扣案之掃把、椅腳，均非屬於尖銳金
    屬器物，此觀之卷附扣案物照片自明，衡情被告應無殺害甲
    ○○之動機，若謂被告因上開證人甲○○酒後借錢之糾紛，
    即萌生殺害甲○○致死犯意，尚嫌速斷。故被告當日僅因甲
    ○○酒後撞房門借錢之原因，而與甲○○發生互毆，其是否
    因此細故衝突，即有將甲○○殺害之故意，已非無疑。又依
    證人甲○○於本院審理中所言，被告打完後，伊昏倒在房間
    裡，被告就跑了，是被告當時並無接續再為其他之攻擊行為
    ，顯然教訓意味濃厚，並已知所節制，則被告下手時有無殺
    死證人甲○○之故意，亦有疑問。綜上各節，堪認被告應僅
    具有單純普通傷害之故意，本件尚難遽認被告有何殺人之犯
    意。
(三)至證人甲○○於九十六年六月二十四日經證人吳德仁送往財
    團法人慈濟綜合醫院台北分院急診後，甲○○因病情危急，
    有生命危險，經該醫院發出病危通知，且本院依職權向財團
    法人佛教慈濟綜合醫院台北醫院查詢證人甲○○受傷之情形
    ，該醫院亦函覆謂：病人於九十六年六月二十四日早上五時
    三十分到院急診，呈休克狀態，血壓之收縮壓為四十三ｍｍ
    Ｈｇ，舒張壓為三十二ｍｍＨｇ，意識混淆，經緊急處置及
    檢查為內出血，安排緊急手術治療，若沒及時治療將危及生
    命等情，分別有該醫院之病危通知單、九十七年五月十九日
    慈新醫文字第九七０五三九號函暨所附病情說明書、病歷資
    料各一份在卷可稽，但依據被告與證人甲○○上開衝突發生
    之原因及經過，被告當時係基於教訓而傷害甲○○之意，有
    如前述；且徵之證人吳德仁於警詢時證稱被告於案發後之同
    日晚間十一時三十分許打電話向伊詢問甲○○的傷勢等語，
    足認被告於毆傷甲○○後亦有主動關心並了解甲○○之傷勢
    情形，益徵被告前揭毆傷證人甲○○之行為，不過係基於教
    訓之目的，要無致其於死地之意思無疑，是被告供稱其打傷
    甲○○當時並沒有要置他於死的意思，也沒有想到會造成甲
    ○○的傷勢這麼嚴重等語，應堪採信。至本件證人甲○○遭
    被告毆傷後送醫時雖因腹腔出血，若沒及時治療將危及生命
    等情，但在無其他積極證據佐證下，尚難遽認被告當時有剝
    奪證人甲○○生命之殺人故意，從而，本件尚難認被告係出
    於殺人之犯意，持木棒攻擊證人甲○○，自不得論以殺人未
    遂罪刑，而應僅構成刑法第二百七十七條第一項之傷害罪，
    公訴意旨漏未斟酌上情，認被告攻擊甲○○並致其受傷乙節
    涉有殺人未遂罪嫌，尚有未洽。
五、按告訴乃論之罪，告訴人於第一審辯論終結前得撤回其告訴
    ；又未經告訴或告訴經撤回者，應諭知不受理之判決，刑事
    訴訟法第二百三十八條第一項、第三百零三條第三款分別定
    有明文。本件被告毆打告訴人甲○○之行為，係涉犯刑法第
    二百七十七條第一項之傷害罪，已如前述，依同法第二百八
    十七條前段之規定，須告訴乃論。茲據告訴人甲○○於本院
    審理中以雙方已達成和解為由，具狀撤回其告訴，有撤回刑
    事告訴狀一紙在卷可稽，揆諸前開說明，自應諭知不受理之
    判決。
六、據上論斷，應依刑事訴訟法第三百零三條第三款，判決如主
    文。
中    華    民    國    97    年    6     月    10    日
                  刑事第十六庭  審判長法  官  白光華
                                      法  官  曾淑娟
                                      法  官  楊志雄
以上正本證明與原本無異。
如不服本判決應於送達後十日內向本院提出上訴狀。
                                      書記官  陳春銘
中    華    民    國    97    年    6     月    10    日


司法院資訊處製作；財團法人民間司法改革基金會備份。
